臺灣基隆地方法院民事判決　　　　　　　 94年度簡上字第6號
上　訴　人　　甲　○
上　訴　人　　乙○○
兼前二人共同
訴訟代理人　　丙○○
被上訴人　　　國華產物保險股份有限公司
法定代理人　　丁○○
訴訟代理人　　戊○○
上列當事人間請求清償債務事件，上訴人對於中華民國93年11月
29日臺灣基隆地方法院93年度基簡字第161號第一審判決提起上
訴，本院於94年5月2日言詞辯論終結，判決如下：
    主  文
原判決廢棄。
被上訴人在第一審之訴及其假執行之聲請均駁回。
第一、二審訴訟費用由被上訴人負擔。
    事實及理由
一、上訴人上訴意旨除援引第一審之陳述外，並補充陳述：
（一）原審依據嚴百齡及張文典於台灣台北地方法院90年度北簡
      字第6423號之證言認定上訴人丙○○確實受領全額借款，
      但因嚴百齡並未受委任，所為乃為背信行為，張文典又為
      不當得利之人，其等2人之證言，不得充為認定之依據；
（二）債權讓與之事實非經讓與人或受讓人通知債務人對於債務
      人不生效力，而原審既認為被上訴人係以起訴狀繕本送達
      作為債權讓與通知，亦即系爭債權之讓與與起訴狀繕本送
      達前對上訴人不生效力，因此上訴人逾92年6月9日對於原
      貸款銀行之清償即生完全之效力；
（三）基於前述聲明：原判決廢棄，被上訴人於第1審之訴及其
      假執行之聲請均駁回。
二、被上訴人均援引第一審之陳述外，並聲明駁回上訴人之上訴
    。
三、得心證之理由：
（一）按民事訴訟法第401條第1項規定，確定判決，除當事人外
      ，對於訴訟繫屬後為當事人之繼受人者，及為當事人或其
      繼受人占有請求之標的物者，亦有效力。並按確定判決，
      除當事人外，對於訴訟繫屬後為當事人之繼承人者，亦有
      效力，民事訴訟法第401 定有明文。所謂繼承人，包括因
      法律行為而受讓訴訟標的之特定繼承人在內，最高法院33
      年上字第1567號判例要旨參照。
（二）經查，本件被上訴人於原審係主張其於91年9月20日受讓
      訴外人寶島銀行對上訴人等新台幣（下同）350,000元借
      款返還請求權中部分債權，即328,396元，及315,000元自
      93 年5月14日起至清償日止，按年息11.88﹪計算之利息
      債權請求權而提出本件訴訟，此有被上訴人於原審起訴狀
      記載甚明，並據提出債權讓與同意書在卷足徵為真。然而
      訴外人寶島銀行早於讓與系爭債權與被上訴人前，即以自
      己名義為原告，列本件上訴人3人為被告，於台灣台北地
      方法院台北簡易庭就350,000元全額債權起訴，業據該院
      以90年度北簡字第6423號判決訴外人寶島銀行勝訴確定，
      而被上訴人乃為受讓該寶島銀行對上訴人等訴訟標的之繼
      受人，依據前揭法條及判例要旨，台灣台北地方法院台北
      簡易庭90年度北簡字第6423號判決對於上訴人亦有效力。
      換言之，上訴人得直接執上揭台灣台北地方法院台北簡易
      庭之判決為執行名義對被上訴人聲請強制執行，無庸另行
      起訴。
（三）又按民事訴訟法第249條第1項第7款規定，原告之訴有其
      訴訟標的為確定判決之效力所及者，法院應以裁定駁回之
      。另按當事人對於曾經確定判決之訴訟標的更行起訴，即
      係欠缺訴訟要件，應認其訴為不合法，予以駁回，若第一
      審法院逕為本案判決，上訴法院自應依法糾正，最高法院
      19 年上字第263號判例要旨。且參照最高法院88年度台抗
      字第653號判決要旨，本件抗告人起訴欠缺訴訟要件，且
      無法命其補正，依民事訴訟法第249條第1項規定，固應裁
      定駁回，然本件既經原審為實體判決，相對人對該判決聲
      明不服，提起上訴，第二審自應依上訴程序辦理，除上訴
      不合法外，上訴有無理由，應以判決為之。又參照同法第
      451條第1項規定第1審之訴訟程序有重大之瑕疵者，第2審
      法院得廢棄原判決，而將該事件發回原法院。但以因維持
      審級制度認為必要時為限。以上各法條依據同法第436條
      之1規定於簡易事件第2審均準用之。
（四）次查，本件被上訴人對上訴人之債權請求權業據台灣台北
      地方法院台北簡易庭以90年度北簡字第6423號判決確定，
      且其判決既判力及於被上訴人，是以被上訴人於原審之訴
      乃違反民訴訟法第249條第1項第7款規定，係就訴訟標的
      為判決既判力效力所及者重複起訴，原審本應裁定駁回被
      上訴人於原審之起訴，但因原審業已為實體判決，經上訴
      人合法上訴於本院，本院即應改以判決駁回之。且因本件
      欠缺訴訟要件之瑕疵顯屬重大，依據前揭法條規定，應廢
      棄原判決，但因此項欠缺訴訟要件之瑕疵無關審級利益，
      是以無庸發回原法院，由本院自為駁回判決即可。
（五）依據前揭理由，上訴人聲明廢棄原判決，駁回被上訴人於
      原審之訴及假執行之聲請，顯屬有據，應予准許。雖上訴
      人上訴理由與前述理由不相同，但本院只要在上訴人上訴
      聲明範圍內即得依據職權認定事實適用法律，不以上訴人
      主張之理由為限，附此敘明。
四、據上論結，本件上訴為有理由，依民事訴訟法第436條之1第
    3項、第451條第1項、第78條，判決如主文。
中　　華　　民　　國　　94　　年　　5 　　月　　16　　日
                  台灣基隆地方法院民事庭
                              審判長法  官  李木貴
　　                                法  官　王慧惠
　　                                法  官　王翠芬
以上正本係照原本作成。
本件判決不得上訴。
中　　華　　民　　國　　94　　年　　5 　　月　　16　　日
                                    書記官  修丕龍
